【裁判字號】    89,上易,3079
【裁判日期】    891108
【裁判案由】    侵占
【裁判全文】
臺灣高等法院臺中分院刑事判決          民國八十九年度上易字第三０七九號
    上  訴  人
    即  被  告  甲○○
右上訴人因侵占案件，不服臺灣南投地方法院中華民國八十九年十一月八日第一審判
決（民國八十九年度易字第五００號，起訴案號：臺灣南投地方法院檢察署民國八十
九年度續偵字第二四號），提起上訴，本院判決如左：
    主    文
原判決撤銷。
甲○○意圖為自己不法之所有，而侵占自己持有他人之物，處有期徒刑月，如易科
罰金，以佰元折算壹日。
    事    實
一、甲○○於民國（以下同）八十年年底某日，在南投縣草屯鎮○○里○○路一０一
    之一０七號其所經營之古董店，受乙○○之委託，收受乙○○所交付寄賣之「萬
    馬奔馳」石雕三座；並約定底價大座新台幣（下同）十五萬元、中座十二萬元、
    小座十萬元，由甲○○另標定適當之價格代為販賣後，將所得價額中之底價交予
    乙○○，超過底價之金額，則歸甲○○所有。詎甲○○持有上開石雕三座後，竟
    意圖為自己不法之所有，易持有為所有之意思，將上開三座石雕侵占入己；先於
    八十一年一月初，將中座及小座之石雕以不明之價格出售於不詳之人，再於八十
    一年二月十二日，將大座石雕交付予吳明烈，以二十六萬元之價格抵償所積欠吳
    明烈的債務。嗣乙○○因久未領得上開石雕之價款，且甲○○復一再推託不理，
    迄八十二年間，前往甲○○之店內查訪，始發覺上情。
二、案經乙○○訴請臺灣南投地方法院檢察署檢察官偵查起訴。
    理    由
一、訊據上訴人即被告（下稱被告）甲○○否認有何侵占之犯行，辯稱：伊將中座及
    小座之石雕出售於他人，都沒有拿到價款；而大座石雕賣與吳明烈二十六萬元，
    吳明烈亦未將價款交給伊，伊並無侵占之犯行云云。經查：右揭犯罪事實，業據
    告訴人乙○○指訴綦詳，且上開大座石雕，係由被告交予證人吳明烈，用以抵償
    被告所積欠證人吳明烈之債務，亦據證人吳明烈在檢察官訊問及原審法院審理時
    具結後證述甚明，並有收據影本一紙附卷可證。衡諸常情，被告如係出售大座石
    雕予證人吳明烈，何以未將交付予證人吳明烈、由被告背書、發票人為孫光輝之
    支票取回？而另二座石雕（中座及小座）究竟於何時？何地？以多少之價額？販
    賣與何人等節，被告均無法言明；其所提出、遭退票之支票七張，其發票日期均
    在八十四年間，與被告出售石雕之日期相隔已逾二年，與出售中座及小座石雕應
    無關聯性，顯見被告所言，出售中座及小座石雕後未取得款項云云，應非事實；
    再者，被告出售後，如確實未取得價款，何以未主動與告訴人聯絡並告知實情？
    綜上所述，被告所辯，顯係事後卸責之詞，不足採信，其犯行堪以認定，應予依
    法論科。
二、核被告所為，係犯刑法第三百三十五條第一項之侵占罪。按犯最重本刑為五年以
    下有期徒刑以下之刑之罪，而受六個月以下有期徒刑或拘役之宣告，因身體、教
    育、職業、家庭之關係或其他正當理由，執行顯有困難者，得以一元以上三元以
    下折算一日，易科罰金；但確因不執行所宣告之刑，難收矯正之效，或難以維持
    秩序者，不在此限，此為刑法第四十一條第一項所明定，此項規定業於九十年一
    月十日修正公布，同月十二日生效實施，被告行為後法律有變更，經比較新舊法
    結果，以新法有利於被告，應適用裁判時之法律。原審對於被告予以論罪科刑，
    固非無見，然查原審未及作上述新舊法之比較適用，即有未合，被告上訴否認犯
    罪，恣意指摘原判決不當，雖無足取，但原判決既有上述可議之處，即屬無可維
    持，仍應由本院將原判決予以撤銷改判，爰審酌被告犯罪動機、目的、手段、所
    得利益、已給付部分價款予告訴人，以及犯罪後否認之態度等一切情狀，量處有
    期徒刑月，並諭知易科罰金之折算標準。
三、據上論斷，應依刑事訴訟法第三百六十九條第一項前段、第三百六十四條、第二
    百九十九條第一項前段，刑法第三百三十五條第一項、第二條第一項前段、第四
    十一條第一項前段，罰金罰鍰提高標準條例第一條前段、第二條，判決如主文。
本案經檢察官吳經綸到庭執行職務。
中      華      民      國      九十     年       一      月    三十    日
                                    臺灣高等法院臺中分院刑事第四庭
                                          審判長法  官  洪  耀  宗
                                                法  官  劉  登  俊
                                                法  官  吳  重  政
右正本證明與原本無異。
不得上訴。
                                                書記官  林  育  德
中      華      民      國      九十     年       一   月    三十一  日
附錄：
刑法第三百三十五條第一項：意圖為自己或第三人不法之所有，而侵占自己持有他人
                          之物者，處五年以下有期徒刑、拘役或科或併科一千元
                          以下罰金。
                                                                        Ｉ


司法院資訊處製作；財團法人民間司法改革基金會備份。
